【裁判字號】    99,易,184
【裁判日期】    990907
【裁判案由】    詐欺
【裁判全文】
臺灣士林地方法院刑事判決               99年度易字第184號
公  訴  人  臺灣士林地方法院檢察署檢察官
被      告  戊○○
上列被告因詐欺案件，經檢察官提起公訴（99年度偵字第3996號
、第5348號），及移送併案審理（99年度偵字第5747號、第6658
號、第8385號），本院判決如下：
    主  文
戊○○幫助意圖為自己不法之所有，以詐術使人將本人之物交付
，處有期徒刑肆月，如易科罰金，以新臺幣壹仟元折算壹日。緩
刑貳年，並應遵守下列緩刑條件：（一）自判決確定日起貳個月
內，分別賠償被害人丁○○、癸○○、乙○○、庚○○如附表所
示之金額；（二）自判決確定後貳個月起捌個月內，分別賠償被
害人甲○○、丙○○、壬○○、辛○○、己○○如附表所示之金
額。
    事  實
一、戊○○明知一般人在金融機關申辦帳戶，僅需存入最低開戶
    金額即可開戶，並無特殊限制，且得同時在不同之金融機構
    申請數個帳戶使用，甚為簡便，而現今宵小猖獗，不法集團
    為隱蔽身份，逃避警員查緝，並遂行犯罪起見，常有利用人
    頭帳戶存、提款，從事不法活動之情事，而得推見若隨意將
    其個人帳戶交給他人使用，有幫助不法集團從事詐欺犯罪之
    虞，竟仍基於幫助某真實年籍不詳自稱「古經理」之成年男
    子犯詐欺取財罪之未必故意，於民國九十九年一月二十日，
    在臺北縣板橋市板橋火車站附近廣場，將其在臺灣銀行汐止
    分行申辦之000000000000000號帳戶之提款
    卡及密碼，提供給「古經理」使用。「古經理」在取得戊○○提供之上開存款帳戶後，即與其所屬之其他詐欺集團成員
    共同為下列詐欺行為：
（一）意圖為自己不法之所有，基於詐欺取財之犯意，於九十九
      年一月二十四日凌晨一時許，趁丁○○瀏覽PCHOME拍賣網
      站，偶然發現該詐欺集團所刊登之哈電族翻譯機拍賣訊息
      ，進而出價競標之便，以電子郵件回覆丁○○，誑稱林某
      已經得標云云，使丁○○陷於錯誤，而依約於當日下午四
      時五十分許，以網路銀行ATM 轉帳之方式，將價款新臺幣
      （下同）八百四十元匯入上開戊○○之帳戶內。該詐欺集
      團並即於丁○○匯款後，持戊○○交付之提款卡，將上揭
      丁○○之匯款提領一空。嗣丁○○在匯款後遲未收到貨品
      ，始知受騙。
（二）意圖為自己不法之所有，基於詐欺取財之犯意，於九十九
      年一月二十四日晚間七時三十分許，趁癸○○瀏覽露天拍
      賣網站，偶然發現該詐欺集團所刊登之印表機出售訊息，
      進而出價購買之便，以電子郵件回覆癸○○，佯稱有現貨
      同意出售云云，使癸○○陷於錯誤，而按該詐欺集團成員
      指示，於當日晚間七時五十分許，以網路銀行ATM 轉帳之
      方式，將價款一千零八十八元匯入上開戊○○之帳戶內。
      該詐欺集團並即於癸○○匯款後，持戊○○交付之提款卡
      ，將上揭癸○○之匯款提領一空。嗣癸○○在匯款後遲未
      收到貨品，始知受騙。
（三）意圖為自己不法之所有，基於詐欺取財之犯意，於九十九
      年一月二十四日晚間八時許，趁乙○○瀏覽露天拍賣網站
      ，偶然發現該詐欺集團所刊登之手機出售訊息，進而出價
      購買之便，以電子郵件回覆乙○○，佯稱李某已經得標云
      云，使乙○○陷於錯誤，而按該詐欺集團成員指示，於當
      日晚間八時五十八分許，以網路銀行ATM 轉帳之方式，將
      價款三千九百九十元匯入上開戊○○之帳戶內。該詐欺集
      團並即於乙○○匯款後，持戊○○交付之提款卡，將上揭
      乙○○之匯款提領一空。嗣乙○○在匯款後遲未收到貨品
      ，始知受騙。
（四）意圖為自己不法之所有，基於詐欺取財之犯意，於九十九
      年一月二十四日晚間八時三十分許，趁甲○○瀏覽奇摩拍
      賣網站，偶然發現該詐欺集團所刊登之數位相機拍賣訊息
      ，進而出價競標之便，以電子郵件回覆甲○○，佯稱甲○○已經得標云云，使甲○○陷於錯誤，而按該詐欺集團成
      員指示，於當日晚間九時十八分許，以網路銀行ATM 轉帳
      之方式，將價款一萬元匯入上開戊○○之帳戶內。該詐欺
      集團並即於甲○○匯款後，持戊○○交付之提款卡，將上
      揭甲○○之匯款提領一空。嗣甲○○在匯款後遲未收到貨
      品，始知受騙。
（五）意圖為自己不法之所有，基於詐欺取財之犯意，於九十九
      年一月二十四日晚間十一時十六分許，趁丙○○瀏覽奇摩
      拍賣網站，偶然發現該詐欺集團所刊登之數位相機拍賣訊
      息，進而出價競標之便，以電子郵件回覆丙○○，佯稱沈
      某已經得標云云，使丙○○陷於錯誤，而按該詐欺集團成
      員指示，於翌日（一月二十五日）凌晨不詳時間，以網路
      銀行ATM 轉帳之方式，將價款九千一百二十元匯入上開戊○○之帳戶內。該詐欺集團並即於丙○○匯款後，持戊○○交付之提款卡，將上揭丙○○之匯款提領一空。嗣丙○○在匯款後遲未收到貨品，始知受騙。
（六）意圖為自己不法之所有，基於詐欺取財之犯意，於九十九
      年一月二十四日晚間不詳時間，趁壬○○瀏覽露天拍賣網
      站，偶然發現該詐欺集團所刊登之手機出售訊息，進而出
      價購買之便，以電子郵件回覆壬○○，佯稱有現貨同意出
      售云云，使壬○○陷於錯誤，而按該詐欺集團成員指示，
      於翌日（一月二十五日）下午一時三十九分許，以網路銀
      行ATM 轉帳之方式，將價款九千八百七十元匯入上開戊○○之帳戶內。該詐欺集團並即於壬○○匯款後，持戊○○
      交付之提款卡，將上揭壬○○之匯款提領一空。嗣壬○○
      在匯款後遲未收到貨品，始知受騙。
（七）意圖為自己不法之所有，基於詐欺取財之犯意，於九十九
      年一月二十五日中午十二時許，趁辛○○瀏覽露天拍賣網
      站，偶然發現該詐欺集團所刊登之手機出售訊息，進而出
      價競標之便，以電子郵件回覆辛○○，佯稱黃某已經得標
      云云，使辛○○陷於錯誤，而按該詐欺集團成員指示，於
      當日中午十二時三十五分許，以網路銀行ATM 轉帳之方式
      ，將價款七千七百四十元匯入上開戊○○之帳戶內。該詐
      欺集團並即於辛○○匯款後，持戊○○交付之提款卡，將
      上揭辛○○之匯款提領一空。嗣辛○○在匯款後遲未收到
      貨品，始知受騙。
（八）意圖為自己不法之所有，基於詐欺取財之犯意，於九十九
      年一月二十五日下午三時三十三分許，趁己○○瀏覽露天
      拍賣網站，偶然發現該詐欺集團所刊登之冰箱拍賣訊息，
      進而出價競標之便，以電子郵件回覆己○○，佯稱曾某已
      經得標云云，使己○○陷於錯誤，而按該詐欺集團成員指
      示，於當日下午四時五十九分許，以網路銀行ATM 轉帳之
      方式，將價款五千三百九十元匯入上開戊○○之帳戶內。
      該詐欺集團並即於己○○匯款後，持戊○○交付之提款卡
      ，將上揭己○○之匯款提領一空。嗣己○○在匯款後遲未
      收到貨品，始知受騙。
（九）意圖為自己不法之所有，基於詐欺取財之犯意，於九十九
      年一月二十五日下午三時四十一分許，趁庚○○瀏覽報紙
      ，偶然發現該詐欺集團所刊登之哈電族英漢辭典出售廣告
      ，進而循上開廣告，以電話聯絡該詐欺集團成員詢價之便
      ，向庚○○佯稱有現貨同意出售云云，使庚○○陷於錯誤
      ，而按該詐欺集團成員指示，於稍後時間，以ATM 轉帳之
      方式，將價款一千一百二十一元匯入上開戊○○之帳戶內
      。該詐欺集團並即於庚○○匯款後，持戊○○交付之提款
      卡，將上揭庚○○之匯款提領一空。嗣庚○○在付款後遲
      未收到貨品，始知受騙。
二、案經臺北市政府警察局士林分局、臺中縣政府警察局清水分
    局分別移送臺灣士林地方法院檢察署檢察官偵查起訴，及移
    送併案審理。
    理  由
一、後引證人即被害人丁○○、癸○○、乙○○、甲○○、丙○○、壬○○、辛○○、己○○、庚○○等人之警詢筆錄，雖
    均係被告以外之人在審判外以言詞所為之陳述，屬於傳聞證
    據，惟被告在本院最後一次審理時認罪，迄言詞辯論終結前
    亦未再對上開傳聞證據聲明異議，依刑事訴訟法第一百五十
    九條之五第二項規定，視為同意引用為證據；本院審酌上開
    警詢筆錄作成時之情況，認為適當，依刑事訴訟法第一百五
    十九條之五第一項規定，上開筆錄應均有證據能力。至於後
    引之被告帳戶交易明細、被害人之交易明細等資料，雖係被
    告以外之人以書面出具之傳聞證據，然該明細係銀行等金融
    機構基於其平日業務，透過電腦逐日製作之紀錄文書，核無
    顯不可信之情形，依刑事訴訟法第一百五十九條之四第二款
    規定，亦應有證據能力。
二、訊據被告戊○○坦承上揭幫助詐欺之犯行不諱，且查：
（一）證人丁○○、癸○○、乙○○、甲○○、丙○○、壬○○
      、辛○○、己○○、庚○○如何於事實欄所述之各次時間
      、地點，遭詐欺集團成員詐騙，先後將款項匯入被告在臺
      灣銀行汐止分行開設之000000000000000
      號帳戶，而上開款項亦旋即遭人持提款卡提領一空等事實
      ，業經上開證人於警詢中分別指述在卷（丁○○見臺中縣
      警察局清水分局卷第十九頁；癸○○見同上清水分局卷第
      六頁；乙○○見同上清水分局卷第十五頁；甲○○見同上
      清水分局卷第十一頁；丙○○見同上清水分局卷第九頁；
      壬○○見同上清水分局卷第二十一頁；辛○○見同上清水
      分局卷第二十四頁；己○○見九十九年度偵字第五七四七
      號卷第十六頁；庚○○見臺中縣警察局清水分局卷第十三
      頁），此外，並有臺灣銀行汐止分行九十九年二月五日汐
      止營字第０九九五００００六三一號函暨所附被告上開帳
      戶之開戶資料及客戶交易明細、丁○○之銀行交易明細、
      癸○○之銀行交易明細及電子郵件來往資料、甲○○之銀
      行交易明細、丙○○之銀行轉帳資料、辛○○之帳戶明細
      查詢資料、庚○○之存摺影本、乙○○之銀行轉帳資料及
      其應買之拍賣網頁列印資料各一份附卷可稽（依序見九十
      九年度偵字第三九九六號卷第十三頁至第四十二頁、臺中
      縣警察局清水分局卷第八十四頁、同上清水分局卷第五十
      四頁、同上清水分局卷第六十七頁、同上清水分局卷第六
      十一頁、同上清水分局卷第八十八頁、同上清水分局卷第
      七十二頁、臺灣板橋地方法院檢察署九十九年度偵字第九
      六八二號卷第十六頁至第二十頁）。
（二）該詐欺集團在詐騙證人丁○○等人時，自始即指定以被告
      上開帳戶作為證人丁○○等人匯款、轉帳之人頭帳戶，由
      是可知，被告前開帳戶，係該詐欺集團使用無疑，被告於
      偵查中亦自承：伊看報紙找工作，對方說是業務性質，每
      個業務要有一個帳戶，需要測試伊的帳戶，所以伊將提款
      卡交給對方，伊不知道對方的公司名稱、營業地址、營業
      狀況等語（九十九年度偵字第三九九六號卷第五十七頁）
      ，按「行為人對於構成犯罪之事實，預見其發生而其發生
      並不違背其本意者，以故意論」，刑法第十三條第二項定
      有明文，查金融機構現時對客戶前來申請開戶，一般而言
      ，僅需存入最低開戶金額即可，並無特殊限制，個人亦可
      同時在不同之金融機構申請數個帳戶使用，換言之，在金
      融機構開戶，甚為容易，而現今詐欺集團往往巧立名目，
      誘使被害人轉帳匯款至人頭帳戶，以遂行犯罪，並藉此隱
      蔽身份，逃避警員查緝，此種案件層出不窮，時有所聞，
      且經電視媒體、社會大眾長期報導、傳述結果，已係眾所
      週知之事實，是故，不能隨意將個人帳戶提供給他人，否
      則有遭該人將之使用在詐欺取財等違法情事之可能，已係
      一般人應有之認識，被告在提供本件提款卡給「古經理」
      使用時，已四十歲，心智正常，對上開社會常態，依其年
      齡、智識及經驗，自亦難諉為不知，再由本案經過而言，
      被告與「古經理」初次見面，不知對方或所屬公司之任何
      背景資料，縱係應徵工作，於「古經理」要求其提供個人
      帳戶的提款卡時，亦當謹慎從事，不至於輕易交付，方始
      合理，然被告仍貿然將提款卡提供給「古經理」使用，自
      足認定對被告而言，縱使「古經理」果然藉其帳戶犯罪，
      亦不違背其本意。被告有幫助「古經理」犯詐欺取財罪之
      未必故意，應可認定。
（三）綜上所述，本件事證已臻明確，被告犯行堪予認定，應依
      法論科。
三、查被告將其個人帳戶提供給「古經理」使用，並非直接參與
    「古經理」所屬詐欺集團詐騙證人丁○○等人之犯行，且被
    告對上揭犯罪，亦無為自己犯罪之意，其所為應僅止於對該
    集團之犯罪，提供構成要件以外之助力，係幫助犯。核被告
    所為，係犯刑法第三十條第一項前段、第三百三十九條第一
    項之幫助詐欺取財罪。被告將其提款卡及密碼交給「古經理
    」，使證人丁○○等數名被害人先後受「古經理」所屬之詐
    欺集團所騙，將款項匯入被告上開帳戶，係以一個提供帳戶
    之幫助行為，幫助該詐欺集團為數個犯罪，為想像競合犯，
    應依刑法第五十五條前段規定處斷。被告為幫助犯，考量其
    犯行對該詐欺集團提供之助力有限，且替代性高，惡性不彰
    ，爰依刑法第三十條第二項規定減輕其刑。檢察官兩次移送
    併案審理之被告犯罪事實，部分與本案起訴之犯罪事實相同
    ，部分與之具有前述想像競合犯裁判上一罪之關係，本院自
    均應予審酌。爰審酌現今詐欺集團猖獗，一般民眾受此類不
    法集團詐騙、騷擾，甚至因此損失財物者，不勝枚舉，而被
    告隨意將個人帳戶提供予詐欺集團使用，不僅使偵查機關無
    法透過帳戶追查提款人，益增破案困難，且往往間接造成被
    害人之鉅額金錢損失，適所以助長此類歪風，不宜輕縱，被
    告犯罪之動機、手段、對被害人造成之損失，及其犯後態度
    ，檢察官具體求處被告有期徒刑四月，衡諸本案情節，應甚
    允當等一切情狀，量處如主文所示之刑，並諭知易科罰金之
    折算標準，以示懲儆。被告提供給該詐欺集團成員使用之提
    款卡並未扣案，且依現有證據無法查得去向，為免將來執行
    困難，不予沒收，併予敘明。末查，被告並無前科，有其臺
    灣高等法院被告前案紀錄表一份附卷可稽，此次一時失慮致
    罹刑典，經此偵審教訓，應知警惕而無再犯之虞，本院因認
    上開宣告刑以暫不執行為當，惟證人丁○○等人損失，也有
    命被告賠償之必要，爰宣告被告緩刑二年，並參酌被告陳稱
    ：伊希望從十月十日起，每月提出五千元賠償被害人等語，
    附加緩刑條件如主文所示。
據上論斷，應依刑事訴訟法第二百二十九條第一項前段，刑法第
三百三十九條第一項、第三十條第一項前段、第二項、第五十五
條前段、第四十一條第一項前段、第七十四條第一項第一款、第
二項第三款，刑法施行法第一條之一第一項、第二項前段，判決
如主文。
本案經檢察官鄭富城到庭執行職務。
中    華    民    國    99    年    9     月    7     日
              刑事第八庭  審判長法  官  黃雅君
                                法  官  孫萍萍
                                法  官  陳彥宏
以上正本證明與原本無異。
如不服本判決應於收受判決後10日內向本院提出上訴書狀，並應
應敘述具體理由。其未敘述上訴理由者，應於上訴期間屆滿後20
日內向本院補提理由書(均須按他造當事人之人數附繕本)「切勿
逕送上級法院」。
                                書記官  范煥堂
中    華    民    國    99    年    9     月    10    日
論罪法條：刑法第30條第1項前段、第339條第1項
中華民國刑法第30條
幫助他人實行犯罪行為者，為幫助犯。雖他人不知幫助之情者，
亦同。
幫助犯之處罰，得按正犯之刑減輕之。
中華民國刑法第339條
意圖為自己或第三人不法之所有，以詐術使人將本人或第三人之
物交付者，處 5 年以下有期徒刑、拘役或科或併科 1 千元以下
罰金。
以前項方法得財產上不法之利益或使第三人得之者，亦同。
前二項之未遂犯罰之。
      附表
┌──┬───┬────────┬─────────┐
│編號│被害人│賠償金額        │賠償時間          │
├──┼───┼────────┼─────────┤
│一  │丁○○│八百四十元      │第一期            │
├──┼───┼────────┼─────────┤
│二  │癸○○│一千零八十八元  │第一期            │
├──┼───┼────────┼─────────┤
│三  │乙○○│三千九百九十元  │第一期            │
├──┼───┼────────┼─────────┤
│四  │甲○○│一萬元          │第二期            │
├──┼───┼────────┼─────────┤
│五  │丙○○│九千一百二十元  │第二期            │
├──┼───┼────────┼─────────┤
│六  │壬○○│九千八百七十元  │第二期            │
├──┼───┼────────┼─────────┤
│七  │辛○○│七千七百四十元  │第二期            │
├──┼───┼────────┼─────────┤
│八  │己○○│五千三百九十元  │第二期            │
├──┼───┼────────┼─────────┤
│九  │庚○○│一千一百二十一元│第一期            │
└──┴───┴────────┴─────────┘
清償時間：
第一期：自判決確定日起貳個月內，分別賠償被害人丁○○、癸○○、乙○○、庚○○如附表所示之金額。
第二期：自判決確定後貳個月起捌個月內，分別賠償被害人甲○○、丙○○、壬○○、辛○○、己○○如附表所示之金
        額。

司法院資訊處製作；財團法人民間司法改革基金會備份。
